【裁判字號】    97,上訴,1130
【裁判日期】    970521
【裁判案由】    搶奪等
【裁判全文】
臺灣高等法院刑事判決                97年度上訴字第1130號
上  訴  人
即  被  告  己○○
上列上訴人因搶奪等案件，不服台灣宜蘭地方法院96年度訴字
第485號，中華民國97年1月18日第一審判決（起訴案號：台灣宜
蘭地方法院檢察署96年度偵字第3044號），提起上訴，本院判決
如下：
    主  文
上訴駁回。
    事  實
一、己○○原受僱於經營蔬菜批發之丙○○，然於96年7月30日
    遭丙○○解僱。嗣於96年7月31日凌晨，己○○與甲○○、
    戊○○相約於宜蘭縣宜蘭市○○路果菜市場見面，己○○因
    遭丙○○解僱而心有怨懟，且因己○○曾至丙○○住處，知
    悉丙○○上開住處於清晨時分大門均未上鎖，丙○○之父丁○○脖子戴有金項鍊1條，便對甲○○提議前往丙○○位於
    宜蘭縣員山鄉○○路27之46號住處行竊，並強行奪取丁○○
    脖子之金項鍊。己○○有此提議後，甲○○即乘坐己○○所
    騎駛之機車由上開果菜市場往丙○○住處行進，並於途中研
    商犯案細節，而戊○○則單獨騎駛一輛機車與己○○之機車
    並行，迄同日凌晨某時，己○○、甲○○、戊○○到達丙○○住處附近之某便利超商時，三人先行停車購物，並繼續於
    該超商門口商議，至此，戊○○業已知悉己○○、甲○○前
    述之行竊及行搶意圖。斯時己○○、甲○○、戊○○即共同
    基於意圖為自己不法所有之竊盜、搶奪犯意聯絡，結夥三人
    一同自上開超商出發，由己○○在前引領戊○○之機車前往
    丙○○住處，甲○○則搭乘戊○○所騎駛之機車，嗣於同日
    凌晨4、5時許之夜間抵達丙○○住處時，分由戊○○、己○○於丙○○住處巷口二側把風，甲○○則開啟丙○○上開住
    處未上鎖之大門後，於夜間侵入丙○○之住處內，且先竊得
    丙○○所有之越南硬幣9枚（面額10元3枚、面額5元1枚、面
    額1元5枚）、越南紙鈔1張（面額20元）及新臺幣50元等財
    物得手後，又進入丁○○之房間內，趁丁○○不及防備之際
    ，驟然出手奪取丁○○掛於脖子上之金項鍊1條。甲○○於
    行竊、行搶得手後，旋即逃出丙○○之住處，並搭乘戊○○
    所騎駛之機車離去，並將所竊得之越南幣、越南紙鈔、新臺
    幣50元硬幣交予戊○○，己○○則單獨騎駛機車在旁，三人
    先前往某姓名不詳之友人位於宜蘭縣員山鄉大湖村之住處，
    再返回甲○○位於宜蘭縣礁溪鄉○路○路34之1號住處。隨
    後戊○○即於同日上午8時許，至宜蘭縣礁溪鄉○○路15巷3
    號祺紘銀樓，將甲○○所搶得之前揭金項鍊半條變賣予不知
    情之林祺紘，得款新臺幣6千4百元，並由戊○○與甲○○朋
    分。（甲○○、戊○○部分均業經原審判決確定）
三、案經丁○○訴由宜蘭縣警察局宜蘭分局報請臺灣宜蘭地方法
    院檢察署檢察官偵查起訴。
    理  由
壹、程序部分：
(一)就共同被告甲○○、戊○○部分
  1.按被告以外之人於審判外之言詞或書面陳述，除法律有規定
    者外，不得作為證據，刑事訴訟法第159條第1項定有明文。
    證人即同案被告甲○○於警詢時之陳述，屬於被告以外之人
    於審判外之陳述，被告己○○既已否認上開陳述之證據能力
    ，復無刑事訴訟法第159條之2至第159條之5例外得為證據之
    情形，則依上開法條規定，證人甲○○於警詢中之陳述，無
    證據能力。
  2.次按被告以外之人於審判外之陳述，雖不符前4條之規定，
    而經當事人於審判程序同意作為證據，法院審酌該言詞陳述
    或書面陳述作成時之情況，認為適當者，亦得為證據。當事
    人、代理人或辯護人於法院調查證據時，知有第159條第1項
    不得為證據之情形，而未於言詞辯論終結前聲明異議者，視
    為有前項之同意，刑事訴訟法第159條之5分亦有明定。再按
    刑事審判上之共同被告，係為訴訟經濟等原因，由檢察官或
    自訴人合併或追加起訴，或由法院合併審判所形成，其間各
    別被告及犯罪事實仍獨立存在。故共同被告對於其他共同被
    告之案件而言，為被告以外之第三人，本質上屬於證人，為
    確保被告對證人之詰問權，證人於審判中，應依法定程序，
    到場具結陳述，並接受被告之詰問，其陳述始得作為認定被
    告犯罪事實之判斷依據，此觀司法院釋字第582、592號解釋
    意旨甚明。查本件共同被告甲○○於偵查、戊○○於警訊及
    偵查之陳述，雖均係審判外之陳述，惟本院於97年5月7日審
    理程序時已令共同被告甲○○、戊○○以證人之身分具結就
    其等各自於審判外之陳述之內容擔保其真正，並由被告己○○進行交互詰問，辨明其真實性，且被告己○○及檢察官迄
    本院言詞辯論終結前亦均未聲明異議，本院審酌上開證據資
    料製作時之情況，尚查無違法不當及證明力明顯過低之瑕疵
    ，亦認為以之作為證據應屬適當，故揆諸前開法律規定與說
    明，應認證人甲○○於偵查、戊○○於警訊及偵查之陳述，
    均具有證據能力。
(二)就證人丁○○、丙○○、林祺紘及其他書面證據部分
    按被告以外之人於審判外之言詞或書面陳述，除法律有規定
    者外，不得作為證據；又被告以外之人於審判外之陳述，雖
    不符第159條之1至第159條之4之規定，但經當事人於審判程
    序同意作為證據，法院審酌該言詞陳述或書面陳述作成時之
    情況，認為適當者，亦得為證據；當事人、代理人或辯護人
    於法院調查證據時，知有第159條第1項不得為證據之情形，
    而未於言詞辯論終結前聲明異議者，視為有前項之同意，刑
    事訴訟法第159條第1項、第159條之5規定甚明。經查，證人
    丁○○、丙○○、林祺紘於警詢時之陳述及本判決後開所引
    用之其他書面證據，雖屬傳聞證據，惟均業經被告己○○及
    檢察官於本院審理時表示無意見而不予爭執，且迄至言詞辯
    論終結前亦均未聲明異議，本院審酌上開證據資料製作時之
    情況，尚查無違法不當及證明力明顯過低之瑕疵，亦認為以
    之作為證據應屬適當，故揆諸前開法律規定與說明，爰逕依
    刑事訴訟法第159條之5規定，認前揭證據資料均例外有證據
    能力。
貳、實體部分：
一、訊據被告己○○固於原審及本院審理時坦承原受僱於丙○○
    ，並於96年7月30日遭丙○○解僱。後於96年7月31日凌晨與
    甲○○、戊○○相約前往丙○○位於宜蘭縣員山鄉○○路27
    之46號住處行竊，嗣由甲○○進入丙○○住處內行竊，伊與
    戊○○則在外把風，當甲○○自丙○○住處出來後，甲○○
    有出示其所竊得之越南幣及新臺幣予伊觀看等情（見原審卷
    第49、50、52、53、88、89、92頁、本院卷第47、48頁），
    然矢口否認有何搶奪之犯行，辯稱：當初伊與甲○○、戊○○只有講好進入丙○○之住處竊取財物，並沒有講到要搶丙○○父親丁○○脖子上金項鍊之事，伊事先根本不知道甲○○要去搶項鍊，伊沒有共同搶奪之犯意與犯行云云。經查：
(一)上揭犯罪事實，業據證人即共同被告甲○○於檢察官偵訊及
    本院審理時結證綦詳（見偵查卷第38至42頁、本院卷第46至
    47頁），核與證人即共同被告戊○○於警詢及本院審理時證
    述伊與己○○、甲○○共同謀議後分工行竊及行搶之情節（
    見警卷第14至15頁、本院卷第47頁反面至48頁）、證人即被
    害人丙○○於警詢及檢察官偵訊時證述解僱己○○後，隔日
    即遭人於夜間侵入住宅竊取財物之情節、證人即被害人丁○○於警詢及檢察官偵訊時證述遭人侵入住宅搶奪財物之情節
    、證人即祺紘銀樓經營者林祺紘於警詢及檢察官偵訊時證述
    自戊○○處收購半條金項鍊之情節，均相符合。況且，被告
    己○○亦已坦認有與同案被告甲○○、戊○○共同謀議，由
    甲○○於夜間進入丙○○住處內竊取財物，其與戊○○則在
    外把風，嗣後甲○○確實自丙○○住處竊得越南幣及新臺幣
    若干之事實。此外，並有贓物認領保管單、金飾買賣紀錄各
    1件及被害人丁○○脖子拉痕相片2張、贓物相片7張在卷可
    稽。
(二)被告己○○雖否認有與甲○○、戊○○共同行搶之犯行，然
    查：本案之源起係因己○○於96年7月30日遭其雇主即被害
    人丙○○解雇後，即對丙○○心有怨懟，因己○○曾至丙○○住處，知悉丙○○住處之確實位置、丙○○上開住處於清
    晨時分大門均未上鎖、丙○○之父親丁○○住哪一間房間及
    脖子上掛有1條金項鍊等情，乃於翌日凌晨與甲○○、戊○○碰面時，提議前往丙○○之住處行竊，並強行奪取丁○○
    脖子上之金項鍊，經甲○○、戊○○同意後，乃由己○○帶
    路指引甲○○、戊○○一同前往丙○○之住處，再由甲○○
    入內行竊及行搶，己○○及戊○○在外把風之事實，業據證
    人甲○○於檢察官偵訊及本院審理時、證人即共犯戊○○於
    警詢及本院審理時均證述綦詳（見偵查卷第38至42頁、本院
    卷第46至47頁、警卷第14至15頁、本院卷第47頁反面至48
    頁）。且衡諸被告己○○係被害人丙○○之員工，證人甲○○、戊○○與被害人丙○○則不認識等情，倘非被告己○○
    告知，證人甲○○、戊○○如何能得知丙○○住處於清晨時
    分大門均未上鎖、丙○○之父親丁○○住哪一間房間及脖子
    上掛有1條金項鍊等情，而選擇以丙○○父子為行竊、行搶
    之目標？更何況證人甲○○、戊○○供出「被告己○○亦一
    起參與謀議搶奪被害人丁○○之金項鍊，並分擔在外把風」
    乙節，對於渠二人並無任何罪刑減輕之實益，反而因被告己○○參與分擔實施搶奪犯行，將使渠二人之犯罪情節再加重
    為「結夥三人」行搶，足見證人甲○○、龍仕實無誣攀被告
    己○○之必要。綜上各情，堪認證人甲○○、戊○○前揭證
    詞應為可採，被告己○○之辯解要屬飾卸之詞，諉無足取。
(三)綜上所述，本件事證已臻明確，被告己○○竊盜及搶奪之犯
    行均堪予認定，均應依法論科。
二、核被告己○○與共同被告甲○○、戊○○共同謀議後，推由
    甲○○於夜間侵入被害人丙○○之住處，竊取被害人丙○○
    之財物、搶奪被害人丁○○之財物，被告己○○則與戊○○
    在被害人丙○○住處外負責把風之所為，係犯刑法第321條
    第1項第1、4款之結夥三人於夜間侵入住宅竊盜罪及同法第
    326條第1項之結夥三人於夜間侵入住宅搶奪罪。被告己○○
    與甲○○、戊○○間，就上開二犯行，均有犯意聯絡及行為
    分擔，為共同正犯。又被告己○○所犯上開竊盜、搶奪二犯
    行，犯意各別、行為互殊，應予分論併罰。原審適用刑法第
    28條、第321條第1項第1、4款、第326條第1項、第51條第5
    款，審酌被告之品行、智識程度；犯罪之動機、目的、手段
    、所得財物價值；為一己私利，即結夥三人於夜間侵入住宅
    行竊及行搶，嚴重侵害被害人之財產安全及居住安寧，惡性
    非輕且被告己○○犯後雖坦承竊盜犯行，惟飾詞否認搶奪犯
    行之態度及被害人所受損害等一切情狀，分別量處竊盜部分
    有期徒刑7月，搶奪部分有期徒刑1年3月，並定其應執行之
    刑有期徒刑1年8月，經核認事用法均無不合，量刑亦屬允當
    。被告就竊盜部分上訴，以其自首為由，請求減輕其刑云云
    。按刑法第62條所謂發覺，固非以有偵查犯罪權之機關或人
    員確知其人犯罪無誤為必要，而於對其發生嫌疑時，即得謂
    為已發覺；但此項對犯人之嫌疑，仍須有確切之根據得為合
    理之可疑者，始足當之，若單純主觀上之懷疑，要不得謂已
    發生嫌疑（最高法院72年台上字第641號判例意旨）。經查
    ，證人即本件承辦員警乙○○於本院證稱：這個案子是96年
    7月31日早上8點報案，被害人丙○○有提供一個可能涉及此
    案之離職員工己○○，丙○○說案發2、3天前己○○被辭退
    ，己○○平日工作不是很正常，不認真上班，會跟隔壁攤商
    吵架，而且己○○知道丙○○家中狀況。我在約談己○○之
    前有先查他的前科，他10幾年前有一條搶奪，約談他之前已
    懷疑他有涉案，因當時沒有具體事證，所以當天中午我帶隊
    到己○○家中是告訴他來協助辦案，在偵查隊時他說他有帶
    甲○○、戊○○到丙○○住處行竊等語（見本院卷第45頁正
    反面）。是證人乙○○據被害人丙○○之指述及查詢被告之
    前科紀錄，而合理懷疑被告涉有竊盜之犯嫌，並非只是單純
    主觀上之懷疑，依上述判例意旨所述，縱被告嗣於員警約談
    時主動說明其有與共犯甲○○、戊○○前往丙○○家竊盜之
    犯行，亦非在員警未發覺前告知自己犯罪，自無從依自首之
    規定減輕其刑，被告此部分上訴，為無理由；至被告另就搶
    奪部分上訴，仍執陳詞，否認犯罪，亦無理由，上訴均應予
    以駁回。
據上論斷，應依刑事訴訟法第368條，判決如主文。
本案經檢察官陳大偉到庭執行職務。
中    華    民    國    97    年    5     月    21    日
                  刑事第十五庭審判長法  官  吳昭瑩
                                    法  官  李釱任
                                    法  官  蘇隆惠
以上正本證明與原本無異。
搶奪如不服本判決，應於收受送達後十日內向本院提出上訴書狀
，其未敘述上訴之理由者並得於提起上訴後十日內向本院補提理
由書（均須按他造當事人之人數附繕本），其餘不得上訴。
                                    書記官  吳玉華
中    華    民    國    97    年    5     月    22    日
附錄本案論罪科刑法條全文：
中華民國刑法第321條
（加重竊盜罪）
犯竊盜罪而有下列情形之一者，處6月以上、5年以下有期徒刑：
一  於夜間侵入住宅或有人居住之建築物、船艦或隱匿其內而犯
    之者。
二  毀越門扇、牆垣或其他安全設備而犯之者。
三  攜帶兇器而犯之者。
四  結夥三人以上而犯之者。
五  乘火災、水災或其他災害之際而犯之者。
六  在車站或埠頭而犯之者。
前項之未遂犯罰之。
中華民國刑法第325條第1項
（普通搶奪罪）
意圖為自己或第三人不法之所有，而搶奪他人之動產者，處6月
以上5年以下有期徒刑。
中華民國刑法第326條第1項
（加重搶奪罪）
犯前條第1項之罪，而有第321條第1項各款情形之一者，處1年以
上7年以下有期徒刑。


司法院資訊處製作；財團法人民間司法改革基金會備份。
